臺灣高雄地方法院民事判決　　　　　　　　　　　　九十三年度訴字第二二八二號
　　原　　　告　台灣土地銀行股份有限公司
　　法定代理人　丁○○
　　訴訟代理人　甲○○
　　被　　　告　乙○○
　　被　　　告　己○○
　　被　　　告　戊○○
　　右 一　 人　丙　○
　　法定代理人
當事人間返還借款事件，本院民國九十三年十二月二十八日言詞辯論終結，判決如下
：
    主    文
被告乙○○應給付原告新台幣佰玖拾捌萬仟捌佰捌拾元，及其中新台幣佰肆拾
捌萬伍仟壹佰玖拾壹元，自民國九十二年十一月三日起至清償日止，按年息百分之二
點五五計算之利息，其中新台幣肆拾玖萬捌仟陸佰捌拾玖元，自民國九十二年十一月
三日起至清償日止，按年息百分之六點七七計算之利息，並均自民國九十二年十二月
四日起至清償日止，逾期在六個月以內者，各按上開利率百分之十，逾期超過六個月
者，各按上開利率百分之二十計算違約金。
原告其餘之訴駁回。
訴訟費用由被告乙○○負擔。
    事實及理由
一、按當事人得以合意定第一審管轄法院，但以關於由一定法律關係而生之訴訟為限
    ，又因遺產之繼承、分割、特留分或因遺贈或其他因死亡而生效力之行為涉訟者
    ，得由繼承開始時被繼承人住所地之法院管轄，民事訴訟法第二十四條第一項、
    第十八條第一項分別定有明文。經查，本件原告依消費借貸及繼承之法律關係，
    分別訴請被告乙○○、己○○、戊○○清償借款，而因系爭債務係由訴外人陳佩
    佩邀同被告乙○○為連帶保證人向原告借貸新台幣（下同）四百萬元而生，依當
    事人間所簽訂之授信約定書第十三條約定：「立約人對貴行所負之各宗債務，合
    意以高雄地方法院為第一審管轄法院」，此有該契約書一紙在卷可稽，是原告與
    被告乙○○間就本件之涉訟業已合意以本院為第一審管轄法院。又本件訴訟非屬
    專屬管轄之訴訟，兩造上開合意管轄之約定自不受影響，本院自有管轄權。另訴
    外人陳佩佩於九十三年五月三十一日死亡，有
    之住所地位在高雄市○○區○○路八號二十二樓，關於其遺產繼承涉訟者，自得
    由本院管轄，原告以被告己○○、戊○○係訴外人陳佩佩之繼承人主張其對系爭
    債務應負連帶清償之責，故其等住所雖位在嘉義縣地區，本院對本件仍有管轄權
    ，合先敘明。
二、被告乙○○受合法通知後，未於言詞辯論期日到場，核無民事訴訟法第三百八十
    六條所列各款情形，應依原告之聲請，由其一造辯論而為判決。
三、按訴狀送達後，原告不得將原訴變更或追加他訴。但有下列各款情形之一者，不
    在此限：七、不甚礙被告之防禦及訴訟之終結者。民事訴訟法第二百五十五條第
    一項第七款定有明文。本件原告起訴時，因認系爭債務之借款人陳佩佩已於起訴
    前死亡，故以該債務之連帶保證人即被告乙○○、及訴外人陳佩佩之繼承人陳進
    回、丙○為被告，請求其等清償系爭借款債務，嗣於審理中因認陳進回、丙○已
    合法拋棄繼承權，訴外人陳佩佩財產上之一切權利義務，改由次順位繼承人己○○、戊○○合法繼承，故具狀將被告陳進回、丙○變更為己○○、戊○○，而使
    陳進回及丙○因訴之變更生撤回之效力，而脫離本訴，己○○、戊○○則經追加
    為被告，其變更被告之部分，因被告己○○、戊○○亦為訴外人陳佩佩之繼承人
    ，且原告據以請求返還借款者，亦係基於同一借貸之原因事實，故對於原告訴之
    變更，不須另行蒐集新訴訟資料，得認為不甚礙被告之防禦及訴訟之終結，揆諸
    前揭規定，原告所為訴之變更，自應准許。
四、原告起訴主張：訴外人陳佩佩於八十九年九月六日，邀同被告乙○○為連帶保證
    人向原告借款四百萬元，並約定借款期間自八十九年十月三日起至一０九年十月
    三日止，借款利息則約定，其中三百五十萬元按郵匯局二年期定期儲金機動利率
    加年息百分之一計算（系爭借款視為到期時，郵匯局二年期定期儲金機動利率為
    百分之一點五五，加計百分之一，主張利率為百分之二點五五），其餘五十萬元
    ，則按原告基本放款利率加零點六四碼計算（系爭借款視為到期時，原告基本放
    款利率為百分之六點六一，加計零點六四碼即百分之零點一六，固主張此部分利
    率為百分之六點七七），且自借款日起，按月攤還本息，如不依約清償本息，全
    部債務視為到期，並自遲延日起六個月以內者，按上開利率百分之十，逾期超過
    六個月部分，按上開約定利率百分之二十計付違約金。詎訴外人陳佩佩僅攤還本
    息至九十二年十一月二日起即未依約履行債務，依約已喪失期限利益，全部債務
    視同到期，經核算結果，尚有如主文所示之本金、利息及違約金未清償。訴外人
    陳佩佩嗣於九十三年五月三十一日死亡，遺產由其父、母即陳進回、丙○繼承，
    雖陳進回、丙○及次順位繼承人即被告戊○○、己○○（為陳佩佩之弟），已於
    法定期間內依法拋棄繼承，惟因其等係以同一書狀向法院聲明拋棄繼承，依繼承
    法理，在先順位繼承人即陳進回、丙○依法拋棄繼承權前，次順位繼承人即被告
    戊○○、己○○尚未取得繼承權，應不生拋棄之問題，故其等一同向法院聲明拋
    棄繼承權，僅陳進回及丙○生拋棄繼承權之效力，故訴外人陳佩佩財產上的一切
    權利義務，應由次順位繼承人即被告戊○○、己○○繼承，另被告乙○○為系爭
    債務之連帶保證人，其等依法均應對系爭債務負連帶清償之責，爰本於消費借貸
    、連帶保證及繼承之法律關係，提起本訴，並聲明求為判決：被告應連帶給付原
    告三百九十八萬三千八百八十元，及其中三百四十八萬五千一百九十一元，自九
    十二年十一月三日起至清償日止，按年息百分之二點五五計算之利息；其中四十
    九萬八千六百八十九元，自九十二年十一月三日起至清償日止，按年息百分之六
    點七七計算之利息，並均自九十二年十二月四日起至清償日止，逾期在六個月以
    內者，各按上開利率百分之十，逾期超過六個月者，各按上開利率百分之二十計
    算違約金。
五、被告乙○○未於言詞辯論期日到場，亦未提出書狀作何聲明或陳述；另被告戊○○、己○○則以其等已拋棄繼承，對系爭債務無需負清償之責等語置辯，並聲明
    求為判決：原告之訴駁回。
六、按借用人應於約定期限內，返還與借用物種類、品質、數量相同之物；而遲延之
    債務，以支付金錢為標的者，債權人得請求依法定利率計算之遲延利息，但約定
    利率較高者，仍從其約定利率；另當事人得約定債務人於債務不履行時，應支付
    違約金，民法第四百七十八條前段、第二百三十三條第一項、第二百五十條第一
    項分別定有明文。次按稱保證者，謂當事人約定，一方於他方之債務人不履行債
    務時，由其代負履行責任之契約。保證債務，除契約另有訂定外，包含主債務之
    利息、違約金、損害賠償及其他從屬於主債務之負擔，民法第七百三十九條、第
    七百四十條亦分別定有明文。而所謂連帶保證債務，係指保證人與主債務人負同
    一債務，對於債權人各負全部給付之責任者而言（最高法院四十五年度第一四二
    六號判例參照）。本件原告起訴主張：訴外人陳佩佩於八十九年九月六日，邀同
    被告乙○○為連帶保證人向原告借款四百萬元，後未依約清償本息，現尚積欠如
    主文第一項所示本金、利息及違約金尚未清償之事實，已據其提出借據、授信約
    定書、客戶往來明細查詢各一份為證，核屬相符，而被告乙○○經受合法通知，
    未到庭爭執，亦未提出書狀作何聲明或陳述，依民事訴訟法第二百八十條第三項
    、第一項規定，視同自認，是自堪信原告之主張為真實，從而，原告依消費借貸
    及連帶保證之法律關係，請求被告乙○○連帶給付如主文所示之本金及利息、違
    約金，即屬正當，應予准許。
七、至原告主張被告戊○○、己○○未合法拋棄繼承，故仍為訴外人陳佩佩之繼承人
    ，依法仍應對系爭債務負連帶清償之責，惟民法第一千一百七十四條所謂繼承權
    之拋棄，係指繼承開始後，否認繼承效力之意思表示。又繼承權拋棄，僅以繼承
    人一方之意思表示，即生效力，故為單獨行為（不待承諾，即發生拋棄之效力）
    ，則如其合於法律之規定，即生拋棄繼承之效力，不待法院之裁判始生效力。法
    院之受理此項拋棄表示，僅係證明其意思表示之存在，並非解決私權之紛爭（見
    陳祺炎、黃宗樂、郭振恭三人合著民法繼承新論二六九至二七０頁），非謂拋棄
    繼承之意思表示經法院准予備查後始生效力（最高法院八十九年度台上字第一四
    ０三號判決意旨參照），則依前述說明，拋棄繼承既不以法院之核備為生效要件
    ，被繼承人陳佩佩之先順位繼承人即陳進回、丙○為合法拋棄繼承之意思表示時
    ，次順位之繼承人被告戊○○、己○○即取得繼承權，而得加以拋棄，其等於均
    拋棄繼承權後，一併以書面向法院為拋棄繼承之意，尚非於法不合，從而，原告
    主張陳進回、丙○向法院拋棄繼承時，被告戊○○、己○○尚未取得繼承權，故
    其等拋棄繼承權不生效力，而認其等仍為訴外人陳佩佩之繼承人，依法應對系爭
    債務負連帶清償之責云云，並非有理，應予駁回。
八、綜上所述，被告乙○○為系爭債務之連帶保證人，且系爭債務尚有如主文第一項
    所示金額並未清償之情，已如前述。從而，原告依消費借貸、連帶保證之法律關
    係，請求被告乙○○應連帶給付如主文所示之欠款、利息及違約金，為有理由，
    應予准許。至被告戊○○、己○○因已合法拋棄繼承權，原告仍認其等仍為被繼
    承人陳佩佩之繼承人，而請求其等對系爭債務負連帶清償之責，非屬有理，應予
    駁回。
九、結論：本件原告之訴一部有理由，一部無理由，依民事訴訟法第三百八十五條第
    一項前段、第七十九條，判決如主文。
中　　　華　　　民　　　國　　九十三　　年　　 十二 　　月　　三十一　　日
                              臺灣高雄地方法院民事第二庭
                                            法　　　官　黃宗揚
右為正本係照原本作成。
如不服本判決，應於送達後廿日內，向本院提出上訴狀並表明上訴理由，如於本判決
宣示後送達前提起上訴者，應於判決送達後十日內補提上訴理由書（須附繕本）。
中　　　華　　　民　　　國　　九十三　　年　　 十二 　　月　　三十一　　日
                                            法院書記官　陳孟瑩
